臺灣高等法院刑事附帶民事訴訟判決
111年度附民上字第25號
上  訴  人  邱映琁      
被 上訴 人  社區伊吉邦管理中心暨伊吉邦社區管理委員會

法定代理人  曾素君
上列上訴人因妨害名譽案件提起之附帶民事訴訟事件，不服臺灣
新北地方法院中華民國111年5月27日第一審附帶民訴判決（111
年度附民字第681號），提起上訴，本院判決如下：
    主  文
上訴駁回。
    理  由
一、原判決略以：上訴人即原告邱映琁（下稱原告）對被上訴人
    即被告社區伊吉邦管理中心暨伊吉邦社區管理委員會（下稱
    被告）提起本件附帶民事訴訟，惟迄至原審判決時並無相關
    刑事案件經檢察官提起公訴，或由原告提起自訴而繫屬於原
    法院，則原告於其所指被告涉及刑事犯罪案件繫屬於原法院
    前，即提起本件附帶民事訴訟，其原告之訴並不合法，爰依
    刑事訴訟法第502條判決駁回等語。
二、上訴意旨略以：被告之犯罪事實罪證確鑿，被告未為任何聲
    明或陳述，亦未提出任何書狀，即說明其無從辯駁，藐視法
    庭，應予以起訴；原告因被告在社區散布誹謗之公告，致膽
    固醇飆高，嚴重到擔心自己中風，已多次要求被告撤下不實
    誹謗公告，依然故我，嚴重侵害原告之名譽，請求法院務必
    要求新或舊管委會要在張貼誹謗原告的地方張貼澄清道歉啟
    事，恢復原告名譽，並懇請更為被告有罪之判決等語。　　
三、按因犯罪而受損害之人，於刑事訴訟程序，得附帶提起民事
    訴訟，對於被告及依民法負損害賠償責任之人，請求回復其
    損害，刑事訴訟法第487條第1項定有明文。是附帶民事訴訟
    之提起，必以刑事訴訟程序之存在為前提。若刑事訴訟未經
    提起公訴或自訴，而對於應負賠償責任之人提起附帶民事訴
    訟，刑事法院即應以其為不合法，依同法第502條第1項規定
    ，為駁回之判決（最高法院109年度台附字第10號判決意旨
    參照）。
四、經查：
(一)原告於刑事訴訟關係尚未發生之時，即於111年5月9日提起
    刑事附帶民事訴訟，此有刑事附帶民事訴訟起訴狀所蓋原審
    法院收狀戳章所示日期、新北地院刑事科查詢註記「刑事科
    查無」戳章在卷可稽（見原審附民681卷第5頁）。揆諸前揭
    說明，上訴人提起刑事附帶民事訴訟之程序於法不合。原判
    決因認其起訴不合法，依刑事訴訟法第502條第1項規定，判
    決駁回原告之訴，洵無違誤，應予維持。
(二)上訴意旨並未具體指摘原判決有何違法不當，是其提起本件
    上訴自難認有據，為無理由，應予駁回。
五、據上論結，應依刑事訴訟法第490條前段、第368條，判決如
    主文。
中　　華　　民　　國　　111 　年　　7 　　月　　18　　日
　              　刑事第十八庭  審判長法　官  何俏美
                                      法　官  黃紹紘
                                      法　官  陳海寧
以上正本證明與原本無異。
不得上訴。
                                      書記官  謝文傑
中　　華　　民　　國　　111 　年　　7 　　月　　18　　日